---
title: "Clase 9"
author: "Pablo Albornoz"
date: "2023-08-22"
output: html_document
---

# Sesión 9: GEO Data VIZ I

Visualización de datos georreferenciados

ggplot2

a. geoAr
```{r}
library(ggplot2)
library(geoAr)
```

b. sf

```{r}
library(sf)
```

## Live Coding

Facetado con geoAr

```{r}
library(geofacet)
```
Exploro grilla
 
```{r}
show_arg_codes(viewer = T)
```

Descargo grilla ARG

```{r}
argetina <- get_grid(district = "ARGENTINA")
```

Datos electorales

```{r}
library(electorAr)
```

```{r}
```


```{r}
show_available_elections(source = "data", viewer= TRUE)
```

```{r}
datos_electorales <- get_election_data(district = "arg", category = "presi", round = "balota", year = 2015, level= "provincia") %>% 
  get_names()
```

grafico

```{r}
library(dbplyr)
library(tidyverse)
```


```{r}
ggplot(datos_electorales) +
  geom_col(aes(x=votos,
               y=nombre_lista)) +
  facet_wrap(facets= ~ name_prov)
```

Podemos resolver haciendo porcentajes: 
```{r}
datos_electorales_porcentaje <- datos_electorales %>% 
  mutate(votos_pct = votos/sum(votos))
```

```{r}
ggplot(datos_electorales_porcentaje) +
  geom_col(aes(x=votos_pct,
               y=nombre_lista, fill=nombre_lista)) +
  facet_wrap(facets= ~ name_prov) +
  scale_fill_manual(values = c("green","yellow","lightblue","purple"))
```

```{r}
ggplot(datos_electorales_porcentaje) +
  geom_col(aes(x = votos_pct, 
               y = nombre_lista, fill = nombre_lista)) +
   facet_wrap(facets = ~ name_prov) 
```

```{r}
arg_geom <- get_geo(geo="ARGENTINA", level="provincia")
```

```{r}
ggplot(arg_geom) +
  geom_sf()
```

## Unir con datos electorales

```{r}
data_completa <- arg_geom %>%
  add_geo_codes() %>% 
  left_join(datos_electorales, by="codprov")
```

calculamos el indicador que queremos visualizar

Diferencia entre dos listas

```{r}
datos_para_graficar <- data_completa %>%
  select(nombre_lista, votos,everything()) %>% 
  filter(nombre_lista %in% c("FRENTE PARA LA VICTORIA", "CAMBIEMOS")) %>% 
  select(-listas) %>% 
  pivot_wider(names_from = "nombre_lista",values_from="votos") %>% 
  janitor::clean_names() %>% 
  mutate(dif= frente_para_la_victoria - CAMBIEMOS)
```


Viz de mapa estático

```{r}
ggplot(datos_para_graficar) +
  geom_sf(aes(fill= dif))
```

## Mapas SF

Nueva librería... ver clases

