---
title: "Clase 6"
author: "Pablo Albornoz"
date: "2023-08-01"
output: html_document
---

# DATOS GEOGRÁFICOS

### Geometrías

Punto, polígonos, líneas y sus combinaciones (pensamos por el momento en dos dimensiones)

¿Qué hacemos con esta geometría? 

- Predicados: se le puede preguntar cosas, por ejemplo, si está vacía la celda -comando is.empty()-, y nos devuelve si es verdadero o falso. 
- Tomar medidas: por ejemplo, el área de un polígono -comando area()-
- Transformaciones: como el centroide, el punto que está en el medio de un polígo -comando centroid()-

Básicamente le agregamos un input. 

¿Sobre qué operan?

- unary: una única geometry
- binary: pares de geometry
- n-ary: conjunto de geometries

Proyecciones
Son necesarias para representar información tridimensional sobre algo plano, bidimensional. Por ejemplo, el Web Mercator (más para mapas interactivos, como Google o la librería leaflet) o la equidistante cilídrica (por ejemplo, que se trabaja con ggplot2). Cada forma de proyección tiene ventajas y desventajas, por lo que la decisión termina recayendo sobre lo que queremos demostrar o cómo queremos trabajar. 

## Librería SF

Ya la tengo instalada

```{r}
library(sf)
```

(Instalé la GeoAR)

```{r}
library(geoAr)
```

(Instalé rmapshaper)

```{r}
library(rmapshaper)
```

GeoAr me puede traer la geografía de algún lugar

```{r}
geoAr::show_arg_codes()
```

```{r}
tuc <- get_geo (geo = "TUCUMAN")
```

```{r}
plot(tuc)
```

```{r}
class(tuc)
```

```{r}
library(gt)
```

```{r}
geoAr::show_arg_codes(viewer = T)
```

Es importante transformar todos los datos al mismo formato. Por ejemplo, todo a SF. 

```{r}
show_arg_codes()
```

```{r}
library(devtools)
```

```{r}
devtools::install_github("politicaargentina/electorAR")
```

