---
title: "Clase 3"
author: "Pablo Albornoz"
date: "2023-07-04"
output: html_document
---

# Trabajar con datos

```{r}
library(tidyverse)
```

Tenemos la presentación de la clase en este link: 

[Clase 3](https://tuqmano.github.io/geo_utdt/sesiones/sesion3.html#1)

[Resumen de Clase 2](https://gist.github.com/TuQmano/b72f9ebdae475c104364fcf9337fe4d2)

[Programa Clase](https://tuqmano.github.io/geo_utdt/)

## Importar datos


En tydiverse tenemos los parámetros: 
read_csv ()

_Coma+Tab me permite ver los datos_

Otra librería es HEVEN, permite leer otros formatos: 
read_sas() --> SAS
read_sav() --> SPSS
read_dta() --> STATA

```{r}
library(haven)
```

Puedo copiar el link en donde está el archivo, para evitar descar la base:

https://infra.datos.gob.ar/catalog/otros/dataset/6/distribution/6.1/download/inmuebles-estado-nacional.csv

```{r}
BaseInmuebles <- read_csv("https://infra.datos.gob.ar/catalog/otros/dataset/6/distribution/6.1/download/inmuebles-estado-nacional.csv")
```

## Importar plantillas de Google

Dos link para instalar los paquetes:

[googlesheets4](https://googlesheets4.tidyverse.org)

[googledrive](https://googledrive.tidyverse.org)

## Otros para importar

[vroom::vroom()](https://www.tidyverse.org/blog/2019/05/vroom-1-0-0/)

[data.table::fread()](https://rdatatable.gitlab.io/data.table/)

[DB](https://db.rstudio.com/)

Importar con {datapasta}, que es un add-ins (no es tanto código, se usa más para la botonera)

Esto es divino, porque puedo traer tablas de cualquier lado, sin tener que pasarla a mano. 

Ya lo instalé, y no hace falta volver a activarlo con un library. 

## Ordenar los datos

Es más que nada para ver cómo se presentan los datos

Consenso para denominar columnas
- Sin espacios
- Sin acentos
- Separados por guión bajo
- Todo en minúscula

Función clean_names() para tydiverse, me permite reemplazar los títulos de las columnas por lo concensuado, para que sea más fácil.

Hay para pivotear tablas

pivot_longer() Para cuando la tabla esté a lo ancho, y lo pasamos a lo largo.
pivot_wider()


## Transformar

Uno a uno, principales verbos de {dplyr} para manipular la data
filter(): reduce la cantidad de filas (observaciones)
select(): reduce la cantidad de columnas (variables)
mutate(): crea o modifica variables
arrange(): ordena (sort)
group_by(): agrupa observaciones
summarize(): reduce múltiples observaciones a un valor
