---
title: "Clase 5"
author: "Pablo Albornoz"
date: "2023-07-25"
output: html_document
---

# Trabajo Práctico

## Consignas

Ver la página web de la [CLASE](https://tuqmano.github.io/geo_utdt/)

[TP](https://tuqmano.github.io/geo_utdt/tp_1.html)

Y el link para mi [GitHub](https://github.com/Pablo-Paul?tab=repositories&q=https%3A%2F%2Fgithub.com%2FTuQmano%2FMEU_2023.git&type=&language=&sort=)

# Sesión 5

Hoy vemos algo más interensante. 

## Funciones + Loops/Iteraciones (for)

- Para qué sirven las funciones
- Aprender a crear una función propia
- "Si se repite más de tres veces, merece ser una función"
- Iterar (for)

Corro la librería de tydiverse para algunas funciones

```{r}
library(tidyverse)
```


### Funciones

Las funciones nos permiten agrupar varios códigos o acciones que se repiten en una sola, cosa de no tener que escribir todo el código otra vez. 

#### ¿Cómo se arma una función? 

Lo primero que necesitamos es el nombre (intuitivo, evitamos espacios, repetir nombres, codificaciones idiomáticas como acentos, etc). Y después con el código **function** metemos el argumento, que es todo lo que tiene que saber para calcularla.

nombre_de_la_funcion <- function(argumento){sentencia de R que resuelve la función}

*Ejemplo*

Quiero una función que sume 2 a un número cualquiera: 

sumo_dos_a <- function(numero){numero + 2}

```{r}
sumo_dos_a <- function(numero){numero + 2}
```

ahora la tenemos en el ambiente. Entonces va a estar disponible para R. 

Ahora ejecutamo las sentencia: 

```{r}
sumo_dos_a(4)
```

Entonces ahora tenemos el resultado de 4 + 2 = 6

*Otro ejemplo* 

Quiero que cualquier valor se multiplique por cuatro

```{r}
multiplico_por_cuatro <- function(valor){valor * 4}
```

Lo corro: 

```{r}
multiplico_por_cuatro(100)
```

*Otro ejemplo para trabajar con nombre*

```{r}
como_esta_persona <- function(texto){paste("el", texto, "está en cualquiera", sep = " ")}
```

```{r}
como_esta_persona("Pablo")
```

*Otro ejemplo: Promedio*

Ya existe esta función, pero la podemos hacer a nuestro gusto, para tres valores.

```{r}
calc_promedio_3 <- function(valor1, valor2, valor3){(valor1 + valor2 + valor3)/3}
```

Vemos si funciona: 

```{r}
calc_promedio_3(10, 20, 30)
```

*Otro ejemplo¨*

Quiero aplicar siempre un formato de salida de valores numéricos para que el separador de decimales sea la , y el de miles el .:

formateo <- function(valor) {
  format(valor, 
         big.mark = ".", 
         decimal.mark = ",", 
         digits = 2, nsmall = 2)}
formateo(2349382.456)
## [1] "2.349.382,46"

El format me cambia los separadores de miles y de decimales, para que cambie como lo leemos en español. 


```{r}
format(30.256,
       big.mark =".",
       decimal.mark=",",
       digits=2, nsmal =2)
```

Ahora quiero hacer eos, pero sin tanto argumento. Creo la función "formateo", para que me devuelva automáticamente separados por puntos y con dos decimales: 

```{r}
formateo <- function(valor){format(valor, big.mark=".", decimal.mark=",", digits=2, nsmall=2)}
```


Por ejemplo, meto 40000
```{r}
formateo(40000)
```

Y ahí lo tenemos como 40.000,00

*Otro ejemplo con base de datos* 

Para una base de datos, como la EPH, calculo la tasa de empleo. Lo que usualmente hago es esto: 

library(eph)
base_eph_ind <- toybase_individual_2016_04
base_eph_ind %>% 
  summarise(pob_tot = sum(PONDERA),
            pob_ocupada = sum(PONDERA[ESTADO == 1]),
            tasa_empleo = pob_ocupada / pob_tot * 100) %>% 
  select(tasa_empleo)
##   tasa_empleo
## 1    43.78169

Entonces, ahora como argumento le puedo poner una base de datos. Entonces, cualquier base de datos que cargue, se calcula automáticamente. Summarise es todo lo mismo.

tasa_empleo <- function(base){
  base %>% 
    summarise(pob_tot = sum(PONDERA),
              pob_ocupada = sum(PONDERA[ESTADO == 1]),
              tasa_empleo = pob_ocupada / pob_tot * 100)  %>% 
    select(tasa_empleo)
}

Entonces, ahora para correr sería por ejemplo: 

tasa_empleo(base_eph)

Instalé el paquete de la eph y lo corro 

```{r}
library(eph)
```


```{r}
base_eph_ind_2022_t4 <- get_microdata(2022,4)
```

### Condicionales

If: Ejecutar sentencias sólo si se cumple una condición (si la sentencia es verdadera)

If else: es un poco más que *if*. Va a pasar algo si la función se cumple, pero también va a pasar otra cosa si la condición no se cumple. 

if(condicion){codigo a ejecutar si se cumple la condición}

Jugamos: vemos cómo R entiende el +. Si ejecutamos, nos da el resultado de la suma
```{r}
2+2
```

Ahora, con el == lo que R nos da, es si es verdadero o falso el argumento

```{r}
2+2==4
```

```{r}
if(2+2 == 4){print("todo marcha bien")}
```

```{r}
if(2+2 == 5){print("todo marcha bien")}
```

El *if else* me va a permitir hacer cosas cuando da false la condición. 

if(condicion){
  codigo a ejecutar si se cumple la condición
} else {
  codigo a ejecutar si NO se cumple la condición
}

La función *exists* me dice si está o no la base en mi environment. Solo me devuelve TRUE (si existe) y FALSE (si no existe)

```{r}
library(vroom)
```


```{r}
if (exists("base_eph_ind_2022_t4") == TRUE){
  print("la base ya se encuentra en el ambiente")
} else {
  print("la base no se encuenta. La importamos") 
  base_eph_ind_2022_t4 <- eph::get_microdata(2022,4)
  print("ahora se encuentra cargada")
} 
```

*Ejemplo de dos parámetros*

tasa <- function(base, tasa = NULL) {


Armo la tabla: 

  tabla <- base %>% 
    summarise(pob_tot = sum(PONDERA),
              pob_activa = sum(PONDERA[ESTADO %in% c(1,2)]),
              pob_ocupada = sum(PONDERA[ESTADO == 1]),
              pob_desocupada = sum(PONDERA[ESTADO == 2]),
              pob_inactiva = sum(PONDERA[ESTADO %in% c(3,4)]),
              tasa_empleo = pob_ocupada / pob_tot * 100,
              tasa_desempleo = pob_desocupada / pob_activa * 100,
              tasa_inactividad = pob_inactiva / pob_tot * 100)
  
  
  Defino la salida:
  
  if(tasa == "empleo") { # <-- Si se cumple esta condición
  
    select(tabla, tasa_empleo) # <-- Quiero que pase esto
    
  } else { # <-- ¿Y si no?
  
    if(tasa == "desempleo"){ # <-- Chequeo si se cumple esta condición
      select(tabla, tasa_desempleo) # <-- Y que pase esto
    }
  }
}

```{r}
tasa <- function(base, tasa = NULL) {
  tabla <- base %>% 
    summarise(pob_tot = sum(PONDERA),
              pob_activa = sum(PONDERA[ESTADO %in% c(1,2)]),
              pob_ocupada = sum(PONDERA[ESTADO == 1]),
              pob_desocupada = sum(PONDERA[ESTADO == 2]),
              pob_inactiva = sum(PONDERA[ESTADO %in% c(3,4)]),
              tasa_empleo = pob_ocupada / pob_tot * 100,
              tasa_desempleo = pob_desocupada / pob_activa * 100,
              tasa_inactividad = pob_inactiva / pob_tot * 100)
  if(tasa == "empleo") {
    select(tabla, tasa_empleo) 
  } else {
    if(tasa == "desempleo"){
      select(tabla, tasa_desempleo)
    }
  }
}
```

ejecutamos: 


tasa(base_eph_ind_2022_t4)

va a dar error.

Da error porque tengo que definir el parámetro:

```{r}
tasa(base_eph_ind_2022_t4, tasa="empleo")
```

```{r}
tasa(base_eph_ind_2022_t4, tasa="desempleo")
```

Eso cuando tengo el NULL en el código de la función. En todo caso, puedo reemplazar directamente el NULL por "empleo" o lo que quiero. 

