---
title: "Clase 7"
author: "Pablo Albornoz"
date: "2023-08-08"
output: html_document
---

# Visualización de datos (Data Viz I)

## Gramática de los datos

Es el conjunto de reglas para la producción de gráficos estadísticos.
Se basa en la definición de capas.

Muchos libros menciona... 

Utilizamos el [ggplot2](https://ggplot2.tidyverse.org/index.html)

```{r}
library(ggplot2)
library(tidyverse)
```

En Help de RStudio tenemos las cheatsheets de varias librerías. En [Browse CheatSheets](https://posit.co/resources/cheatsheets/)

Thomas Lin Pedersen - [Video en YouTube](https://www.youtube.com/watch?v=h29g21z0a68)

### RECETA BÁSICA para la visualización

ggplot(data = <DATA>) + 
  <GEOM_FUNCTION>(mapping = aes(<MAPPINGS>))
  

Instalo una nueva librería, que es de datos

```{r}
library(datos)
```

Por ejemplo, ahora puedo acceder a estos datos sobre autos:

```{r}
millas
```

```{r}
datos::aerolineas
```

```{r}
datos::millas
```



Aplico la receta básica que tenemos para graficar:

```{r}
ggplot(data = millas) + 
  geom_point(mapping = aes(x=cilindrada,
                           y=autopista))
```

Podemos agregarle una tercer variable, como clase: 

```{r}
ggplot(data = millas) + 
  geom_point(mapping = aes(x=cilindrada,
                           y=autopista,
                           color=clase))
```

Diferencia entre mapping y setting

En este caso, el código no estaría bien para que me salgan azul los puntos:
```{r}
ggplot(data = millas) + 
  geom_point(mapping = aes(x=cilindrada,
                           y=autopista,
                           color="blue"))
```

Lo correcto, sería por fuera de las aesthetics (aes)

```{r}
ggplot(data = millas) + 
  geom_point(mapping = aes(x=cilindrada,
                           y=autopista),
             colour="blue")
```

```{r}
ggplot(data = millas) + 
  geom_point(mapping = aes(x=cilindrada,
                           y=autopista,
                           shape=clase),
             colour="blue")
```

```{r}
ggplot(data = millas) + 
  geom_point(mapping = aes(x=cilindrada,
                           y=autopista),
             colour="blue",
             shape=3)
```

```{r}
ggplot(data = millas) + 
  geom_point(mapping = aes(x=cilindrada,
                           y=autopista,
                           size=clase),
             colour="blue",
             shape=20)
```

alpha: transparencia
fill: color dentro o contorno

Geometrías (hay muchísimas!)
- Geompoints
- Goemsmooth (por defecto. Sino se puede usar el "method", como una regresión más lineal. Nos muestra los errores estándar por default. Para sacarlo: se=FALSE)

```{r}
ggplot(data = millas) + 
  geom_smooth(mapping = aes(x=cilindrada,
                           y=autopista),
             colour="blue")
```

Todo juntos: 

```{r}
ggplot(data = millas) +
  geom_point(mapping = aes(x = cilindrada, y = autopista), colour="blue") +
  geom_smooth(mapping = aes(x = cilindrada, y = autopista), colour="red")
```

Puedo resumir aun más el código para no repetir los ejes: 

```{r}
ggplot(data = millas, aes(x = cilindrada, y = autopista)) +
  geom_point(color="red") +
  geom_smooth()
```


### Facetas (divisiones)

```{r}
ggplot(data = millas) +
  geom_point(mapping = aes(x = cilindrada, y = autopista, color=clase)) +
  facet_wrap(~ clase, nrow = 2)
```

### Filtrar datos

```{r}
ggplot(millas, aes(cilindrada, autopista)) +
  geom_point() +
  geom_point(data = millas %>% 
               filter(fabricante == "audi"), color = "blue", size =3) +
  geom_smooth(se = FALSE) +
  labs(title = "Performance de los AUDI",  subtitle = "Un gráfico del TuQmano", 
        y = "Etiqueta Y",  x = "Etiqueta X", 
        caption = "FUENTE: {datos} 'R Para Ciencia de Datos'")
```

```{r}
library(ggthemes)
```

Algo estético, con la librería ggthemes: 
```{r}
ggplot(millas, aes(cilindrada, autopista)) +
  geom_point() +
  geom_point(data = millas %>% 
               filter(fabricante == "audi"), color = "blue", size =3) +
  geom_smooth(se = FALSE) +
  labs(title = "Performance de los AUDI",  subtitle = "Un gráfico del TuQmano", 
        y = "Etiqueta Y",  x = "Etiqueta X", 
        caption = "FUENTE: {datos} 'R Para Ciencia de Datos'") +
  ggthemes::theme_economist_white()
```

```{r}
ggthemes::tableau_color_pal()
```

#### Ejemplo

Trabaja con datos de "properati"

