---
title: "Clase 3"
author: "Pablo Albornoz"
date: "2023-07-04"
output: html_document
---

# Trabajar con datos

```{r}
library(tidyverse)
```

Tenemos la presentación de la clase en este link: 

[Clase 3](https://tuqmano.github.io/geo_utdt/sesiones/sesion3.html#1)

[Resumen de Clase 2](https://gist.github.com/TuQmano/b72f9ebdae475c104364fcf9337fe4d2)

[Programa Clase](https://tuqmano.github.io/geo_utdt/)

## Importar datos


En tydiverse tenemos los parámetros: 
read_csv ()

_Coma+Tab me permite ver los datos_

Otra librería es HEVEN, permite leer otros formatos: 
read_sas() --> SAS
read_sav() --> SPSS
read_dta() --> STATA

```{r}
library(haven)
```

Puedo copiar el link en donde está el archivo, para evitar descar la base:

https://infra.datos.gob.ar/catalog/otros/dataset/6/distribution/6.1/download/inmuebles-estado-nacional.csv

```{r}
BaseInmuebles <- read_csv("https://infra.datos.gob.ar/catalog/otros/dataset/6/distribution/6.1/download/inmuebles-estado-nacional.csv")
```

Importar plantillas de Google

Dos link para instalar los paquetes:

[googlesheets4](https://googlesheets4.tidyverse.org)

[googledrive](https://googledrive.tidyverse.org)

